【裁判字號】    99,台上,2626
【裁判日期】    990429
【裁判案由】    違反山坡地保育利用條例
【裁判全文】
最高法院刑事判決            九十九年度台上字第二六二六號
上  訴  人  甲○○
選任辯護人  徐文開律師
            宋永祥律師
上列上訴人因違反山坡地保育利用條例案件，不服台灣高等法院
台中分院中華民國九十七年一月三十一日第二審判決（九十六年
度上訴字第二二六四號，起訴案號：台灣南投地方法院檢察署九
十五年度偵字第五二二、五五０號），提起上訴，本院判決如下
：
    主  文
原判決關於甲○○部分撤銷，發回台灣高等法院台中分院。
    理  由
本件原判決認定上訴人甲○○有原判決事實欄二所記載之犯罪事
實，因而撤銷第一審關於上訴人部分之科刑判決，改判仍論處上
訴人共同違反在他人山坡地內，不得擅自從事採取土石之經營，
累犯罪刑，固非無見。
惟查：(一)審理事實之法院對於被告有利及不利之證據，應詳為調
查，綜合全案證據資料，本於經驗法則以定其取捨，並將取捨證
據及得心證之理由於判決內詳為說明。故證據雖已調查，而尚有
其他部分並未調查，仍難遽為被告有利或不利之認定。本件原判
決事實欄記載「南投市○○里○○○路改善工程」原設計係經過
南投縣南投市○○○○段三六三、三六四地號土地（為施漢宗等
人所有，均經主管機關核定為山坡地），寬三公尺、長九十公尺
、挖方九十立方公尺，嗣經承攬人奕富營造有限公司於民國九十
四年八月二十日與周昆源簽訂契約，委由周昆源全權處理，詎周
昆源與上訴人基於盜採土石之犯意聯絡，於同年八月下旬，利用
不知情之不詳姓名者駕駛挖土機，挖取上揭三六四地號土地上之
土石，載運至不明處所等情，認定上訴人與周昆源共同在他人山
坡地內擅自從事採取土石之經營，固於理由內依憑證人施漢宗於
第一審及原審之證詞，說明施漢宗於九十四年八月下旬發現其所
有之上揭三六四地號土地被開挖，上訴人當時在現場等語。然證
人施銘珍於原審證稱「（第一次施工地點有無使用到施漢宗的土
地？）沒有。」（原審卷(二)第四十三頁），似與施漢宗之證述內
容相悖。原審未予究明，逕憑施漢宗之證詞為不利上訴人之認定
，復未說明施銘珍上揭證詞如何不足採，自有證據調查未盡及理
由不備之違法。(二)山坡地保育利用條例第三十四條第一項之規定
，固重在保護山坡地，防止濫墾、濫建，但亦含有竊佔罪之本質
，以未經土地所有權人同意，或對該山坡地無使用權源，竟擅自
墾殖或開發經營為要件。故如對該山坡地有使用權，或經土地所
有權人或對該山坡地有占有使用權人之同意而開發經營，即與該
條項之構成要件有間。本件原判決認定上揭工程於九十四年九月
間變更設計，施工地點變更為同段三六五、三六六、三六六之一
地號土地（依序為施天庚、施朝庸、施朝旺所有，均經主管機關
核定為山坡地），施天庚、施朝庸、施朝旺同意無償提供本件工
程使用等情。理由內並依憑施天庚、施朝庸、施朝旺在第一審之
證詞，說明土地所有權人已同意無償提供上揭土地供本件工程使
用等語。與無權而擅自開發經營之情形，似相齟齬。逕論上訴人
以在他人山坡地內擅自從事採取土石之經營罪，自有理由矛盾之
違法。上訴意旨指摘原判決違法，非無理由，應由本院將原判決
關於上訴人部分撤銷並發回更為審理。至原判決不另諭知上訴人
無罪部分，本乎審判不可分之原則，併予發回。
據上論結，應依刑事訴訟法第三百九十七條、第四百零一條，判
決如主文。
中    華    民    國  九十九  年    四    月  二十九  日
                      最高法院刑事第十二庭
                          審判長法官  黃  一  鑫
                                法官  張  春  福
                                法官  林  勤  純
                                法官  李  錦  樑
                                法官  陳  國  文
本件正本證明與原本無異
                                      書  記  官
中    華    民    國  九十九  年    五    月    十    日
                                                      Ｅ

司法院資訊處製作；財團法人民間司法改革基金會備份。
